行　政　法　院　判　決　　　　　　　　　　　　　八十八年度判字第四三五八號
　　再 審原 告　乙○○
　　再 審被 告　甲○○
右當事人間因級俸事件，再審原告對本院中華民國八十七年十月三日八十七年度判字
第一九八八號判決，提起再審之訴，本院判決如左︰
　　主  文
再審之訴駁回。
　　事  實
緣再審原告現職為審計部薦任第六至第七職等審計員，前於民國（以下同）八十一年
一月二十五日原任台北縣政府會計審計職系科員，經再審被告審定合格實授，核薦
任第六職等本俸一級三八五俸點，八十一年十一月十七日離職就任台灣土地開發信託
投資股份有限公司（下稱台開公司）會計室初級專員兼科長，復於八十六年六月二十
八日離職就任現職。再審被告乃以其具七十八年特種考試台灣省基層公務人員考試乙
等考試會計審計職系會計審計科考試及格，及前經審定合格實授薦任第六職等本俸一
級三八五俸點，並採計其自八十一年十一月至八十五年十月止任台開公司會計室初級
專員，支薪一○三○薪點以上（相當薦任第七職等）計四年年資，依公務人員俸給法
施行細則第十五條第二項規定提俸級四級，核薦任第六職等本俸五級四四五俸點
在案。嗣審計部以八十六年八月二十五日台審部人字第八六一六二五號公務人員任（
遴）用案申請復審送核書表檢送再審原告申請復審俸級案送請再審被告復審，擬請核
薦任第七職等本俸四級四六○俸點。再審被告以八十六年九月九日八六台審二字第
一五二○七一八號書函函復維持原審定等級。再審原告不服，提起復審、再復審，均
遭駁回，遂循序提起行政訴訟，經本院八十七年十月三日八十七年度判字第一九八八
號判決（以下稱原判決）駁回。再審原告以本件原判決有行政訴訟法第一款：「適用
法規顯有錯誤者」及第九款：「為判決基礎之．．．裁判或行政處分，依其後之確定
裁判或行政處分已變更者」，第十款：「當事人發現未經斟酌之重要證物者」等再審
事由，對之提起再審之訴。茲摘兩造訴辯意旨於次：
再審原告再審意旨略謂：一、再審原告現職為審計部薦任第六至第七職等審計員，前
於八十一年一月二十五日原任台北縣政府會計審計職系科員，經再審被告審定合格實
授，核薦任第六職等本俸一級三八五俸點，八十一年十一月十七日調任台灣土地開
發信託投資股份有限公司（下稱台開公司）會計室初級專員兼科長，復於八十六年六
月二十八日調任現職。再審被告乃以再審原告具七十七年特種考試台灣省基層公務人
員考試乙等考試會計審計職系會計審計科考試及格，及前經審定合格實授薦任第六職
等本俸一級三八五俸點，並採計自八十一年十一月至八十五年十月止任台開公司會計
室初級專員，支薪一○三○薪點以上（相當薦任第七職等以上）計四年年資，依公務
人員俸給法施行細則第十五條第二項規定提俸級四級，核薦任第六職等本俸五級
四四五俸點。嗣審計部以八十六年八月二十五日台審部人字第八六一六二五號公務人
員任（遴）用案申請復審送核書表檢送再審原告申請復審俸級案送請再審被告復審，
擬請核薦任第七職等本俸四級四六○俸點。再審被告以八十六年九月九日八六台審
二字第一五二○七一八號書函函復維持原審定等級。二、再審原告主張八十一年一月
至八十六年六月併有五年六個月任職年資，應提俸級五級，及核第七職等，原判
決適用法規顯然有錯誤、再審原告發現未經斟酌之重要證物及確定裁判已變更者如下
：(一)原判決再審被告引用八十四年十二月二十六日修正發布之公務人員俸給法施行細
則第十五條第二、三項規定「依公務人員任用法任用之人員，其曾任行政機關、公立
學校或公營事業之年資，如與擬任職務職等相當且性質相近者，均得按年核計加級。
前二項之按年核計加級，均以至其所定職等之年功俸最高級為之。」違法置換其八
十四年四月二十六日（八四）台中甄一字第一一二二九九三號函「公務人員俸給法施
行細則第十五條第二項所稱『按年』核計加級係指『連續任職達一年』得按年核計加
級，對不同之前後兩段琦零月數不得合計，予以採計提俸級。」搪塞，牴觸母法做
設限、變質解釋，又違反不可適用母法修正後不同規定之法規適用原則。原判決對再
審原告陳訴再審被告解釋函係違法之主張，再審被告並未提出正面答辯或反證及堅持
，一昧重復其解釋函「連續任職達一年」，迴避「曾任行政機關、公營事業之年資」
，對於公務人員權益保障實有不足。本部分解釋函明顯牴觸施行細則，原判決竟不察
而援引適用，應屬引用法規錯誤，敬請鈞院面對法規檢驗，撤銷原判決。(二)再審原告
任台北縣政府科員經核六等一級合格實授有十一個月年資，於調任台開公司初級專
員兼科長後，經台開公司依公務人員考績法施行細則第二條規定，將台北縣政府任職
年資合併計算，參加八十一年年終考核，以八十二年一月十三日八二台發人字第○○
三六○號通知書核定結果為乙等（如附證據二），此係原訴程序中已存在之證物，因
再審原告不知有此證物，致未能提出使用，現始知之而提出，因之，再審原告調任審
計部後，提俸給採計年資，應依考積法核定相關年資，轉為俸給法施行細則第十五
條第二項曾任行政機關，公營事業之年資，按年核計，由第六等一級加五級為六等年
功俸一級，再換為七等四級。(三)原判決引據復審、再復審決定，依「行政、教育、
公營事業人員相互轉任採計年資提官職等級辦法」（以下簡稱三類人員轉任辦法）
錯誤核薪，再審原告發現鈞院判決八十七年度判字第八九一號劉建利先生案例（如附
證據三），鈞院審理該案，捨棄三類人員轉任辦法改適用相關法規之判決，此係在原
訴中已存在之證物，因再審原告不知有此證物，致未能提出使用現始獲知而提出，與
「為判決基礎之．．．裁判或行政處分，依其後之確定裁判或行政處分已變更者」之
理由合併援引如下：1.公務人員任用法第九條：「公務人員之任用資格，依左列規定
：「一依法考試及格、二依法銓合格、三依去考積升等」之規定及同法第十六條：
「高等考試或特種考試之甲等或乙等考試考試及格人員，曾任行政機關、公立學校教
育人員或公營事業人員服務成績優良之年資，於相互轉任性質程度相當職務時，得依
規定提官、職等級；其辦法由考試院定之。」同法施行細則第十四條第一項：「本
法第十六條所謂『服務成績優良之年資、於相互轉任性質程度相當時，得依規定採計
提官、職等級』，係指轉任人員於轉任前，其依考積法規辦理歷年考積、考成、考
核之優良服務年資或專科以上學校教師經考試院認定之歷年優良服務年資，均合於或
比照合於本法、公務人員考績法、公務人員俸給法及其他有關法律之規定，於相互轉
任時，得採計取得相當之官等、職等、資位、等級及俸（薪）級而言。」即再審原告
依上述有關規定，於轉任時，已取得相當行政機關第七職等之俸級，不受三類人員轉
任辦法之限制。2.依公務人員考積法第十條：「各機關參加考積人員任本職等年終考
績，具有左列各款情形之一者，取得同官等高一職等之任用資格：一連續二年列甲等
者，二連續三年中一年列甲等，二年列乙等者」，而同法第二十三條：「教育人員及
公營事業機關人員之考積，均另以法律定之。」因之，再審原告自八十一年一月薦任
六職等合格實授後，年度考核八十一年（併資考核）列乙等，八十二、三年二年列甲
等，符合考積法第十一條第一、二款取得高一職等（比照行政機關七職等）任用資格
，又八十四年及八十五年度考核均列甲等，符合該條第一款取得高一職等（比照行政
機關第八職等）任用資格。3.依公務人員俸給法第九條第一項：「高等考試、特種考
試之甲等或乙等考試及格人員，曾任公立學校教育人員或公營事業人員服務成績優良
之年資，轉任行政機關性質程度相當職務時，得依規定核計加級至其職務等級最高級
為止。」而同法施行細則第十五條第二、三項：「依公務人員任用法任用之人員，其
曾任行政機關、公立學校或公營事業之年資，如與擬任職務職等相當且性質相近者，
均得按年核計加級。前二項之按年核計加級，均以至其所職等之年功俸最高級為止
」。均做相當規定，再審原告因轉任審計部時，僅有七職等職位而降調，再審被告對
再審原告審查，理應依法核七職等，再依上述採計年資五年，提五級為薦任第七
職等本俸四級，且保留已取得八職等升等任用資格（以前稱存記）。4.原判決引據復
審決定、再復審決定，依三類人員轉任辦法，指再審被告承認再審原告引證七、八職
等行政機關人員轉任公營事業人員及少數交通專業人員轉任第七至第六職等以下行政
人員為合法，而限制事業人員轉任行政機關第六、七職等人員，有違保障公務人員權
益之法制，影響人才交流及行政效率部分（參見原判決第五頁第二行至第四行），據
悉再審被告已檢討修法中。果其如此，鈞院以公正裁判促請再審被告早日完成修法，
以保障公務人員權益之功德無量。諸位評事大人之勛績永留青史，借此提供再審之訴
裁判參考。三綜上所言，原判決適用法規顯有錯誤、再審原告發現未經斟酌之重要證
物、援引鈞院裁判劉建利先生薪案例確定裁判已變更之事證。綜上所述，請判決廢
棄原判決，撤銷一再訴願決定及原處分等語。
再審被告答辯意旨略謂︰一、再審原告依行政訴訟法第二十八條第一款、第九款及第
十款之規定提起再審之訴，其論理實有未恰之處。首先，再審原告指稱原判決適用法
規顯有錯誤部分，係指本部援引之八十四年四月二十六日八四台中甄一字第一二二九
九三號函之函釋日期，較八十四年十二月二十六日修正發布之公務人員俸給法施行細
則第十五條第二、三項之日期為早，故二者有所牴觸云云。按前揭公務人員俸給法施
行細則第十五條修正前後條文觀之，其提年資之要件均含「得按年核計加級」，未
予變更，故本部上開就「得按年核計加級」之意義所為之函釋，於該施行細則修正後
繼續適用自屬妥適；且該函釋對於公務人員顯屬有利，其適法性亦為原判決所肯認，
並無牴觸相關法規之虞。其次，再審原告所稱漏未斟酌之重要證物，係指台灣土地開
發信託投資股份有限公司（以下簡稱台開公司）之八十一年度考核通知書而言，查台
開公司之任職人員，既非依公務人員任用法相關規定依法送審者，雖按該公司之內部
管理規定，得併計任職前之曾經送審年資核發年終考核通知書，惟如以該公司之內部
規定為由，即要求公務人員考積法及俸給法相關規定亦應比照辦理，尚乏依據；且該
通知書原係訴訟程序已經提出之物件，尤非所謂「漏未斟酌」之重要證物，至為明確
。再者，所稱「為判決基礎之民事或刑事判決及其他判決或行政處分，依其後之確定
判決或行政處分已變更者」，係指八十七年度判字第八九一號劉建利案判決書，茲以
該判決不僅非本案原判決之基礎要件，且二者之案情及系爭標的殊異，依行政訴訟法
第四條有關行政法院判決個案拘束原則之規定，自不得彼此穿鑿附會。是以，再審原
告所提再審之訴顯非適法，合先明。二、再審原告前於八十一年一月二十五日任台
北縣政府會計審計職系科員，經本部審定合格實授，核薦任第六職等本俸一級三八
五俸點有案，於八十一年十一月十七日另有他就免職，復於八十六年六月二十八日再
任審計部薦任第六至第七職等審計員，經本部依其所具七十八年特種考試台灣省基層
公務人員考試乙等考試會計審計職系會計審計科考試及格，及前經本部審定合格實授
薦任第六職等本俸一級三八五俸點，並採計其自八十一年十一月至八十五年十月止任
台開公司會計室初級專員，支薪一○三○薪點以上（相當薦任第七職等）計四年年資
，依公務人員俸給法施行細則第十五條第二項規定，提俸級四級，核薦任第六職
等本俸五級四四五俸點在案。再審原告指稱其八十一年一月至八十六年六月併計有五
年六個月年資應提俸級五級一節，經查再審原告於八十一年一月二十五日至八十一
年十一月十七日止曾任台北縣政府主計室薦任第六至第七職等會計審計職系科員計十
個月之未滿一年年資，依公務人員考積法相關規定，本即不得晉俸級；且該段年資
，係經本部依公務人員任用法及公務人員俸給法審定有案，依本部前揭函釋規定，亦
不得併計未經銓審定之台開公司八十五年十月至八十六年六月不滿一年之畸零月數
提俸級。復查考試院依公務人員任用法第十六條授權訂定發布之「行政、教育、公
營事業人員相互轉任採計年資提官職等級辦法」（以下簡稱三類人員轉任辦法）第
二條規定略以：「曾任行政機關人員或公立學校教育人員或公營事業人員，具有高等
考試、特種考試之乙等考試及格之資格者，其轉任前服務優良任職年資得予採計。．
．轉任行政機關職務，以薦任第八職等至簡任第十二職等為限，其轉任職務之官職等
級，並不得高於轉任前之原職務等級。」經查再審原告係自省營金融事業機構台開公
司調回行政機關審計部薦任第六至第七職等審計員職務，並非前開辦法所稱之薦任第
八職等至簡任第十二職等之職務，是以再審原告並非上揭三類人員轉任辦法適用對象
，自不得適用該辦法辦理轉任，其所稱應比行政人員薦任第七職等，顯係誤解。綜
上所述，本部八十六年八月二日八六台審二字第一四九九四三三號函審定再審原告俸
級為薦任第六職等本俸五級四四五俸點，於法並無不合，復審決定、再復審決定及行
政訴訟判決亦屬適法，再審之訴為無理由，並請駁回再審之訴等語。
　　理  由
按行政訴訟當事人對本院之判決提起再審之訴，必須具有行政訴訟法第二十八條所列
各款情形之一者，始得為之，而該條第一款所謂適用法規顯有錯誤者，係指原判決所
適用之法規與該案應適用之現行法規相違背或與解釋判例有所牴觸者而言，至於法律
上見解之歧異，再審原告對之縱有爭執，要難謂為適用法規錯誤，而據為再審之理由
，本院六十二年判字第六一○號著有判例。又該條第十款所謂發見未經斟酌之重要證
物者，係指該證物在前訴訟程序中即已存在而當事人不知其存在，現始發現者而言，
並以如經斟酌可受較有利益之裁判者為限，亦經本院六十九年判字第七三六號著有判
例。又按高等考試或相當高等考試以上之特種考試及格人員，於行政機關人員、公立
學校教育人員或公營事業人員間，除法令別有限制外，得依規定轉任性質程度相當職
務，採計其轉任前服務成績優良之年資提官職等級，其辦法由考試院定之。為公務
人員任用法第十六條所規定。考試院據以訂定發布行政、教育、公營事業人員相互轉
任採計年資提官職等級辦法」（以下簡稱三類人員轉任辦法），於第二條規定：「
曾任行政機關人員或公立學校教育人員或公營事業人員，具有高等考試、特種考試之
乙等考試及格之資格者（以下簡稱轉任人員），其轉任前服務成績優良任職年資得予
採計。其採計除法律有特別規定，應從其規定外，依本辦法行之。轉任行政機關職務
，以薦任第八職等至簡任第十二職等為限，其轉任職務之官職等級，並不得高於轉任
前之原職務等級。」所以限定轉任行政機關職務者，以薦任第八職等至簡任第十二職
等始得為之，乃基於該職等範圍之行政機關人才需求所必要，係考試院本於法律授權
及其掌理公務人員任免及法制事項之職權所製訂，無違公務人員任用法之意旨，足資
適用。是轉任行政機關職務，必屬該職等範圍者，始有依三類人員轉任辦法規定提
官、職等級之可言。又依公務人員俸給法施行細則第十五條第二、三項規定：「依公
務人員任用法任用之人員，其曾任行政機關、公立學校或公營事業之年資，如與擬任
職務職等相當且性質相近者，得按年核計加級。前二項之按年核計加級，均以至其所
定職等之年功俸最高級為止。」所稱「年資」「按年核計加級」，均本於年終考績
之晉級而來，原以至年終滿一年者始足當之，甲○○八十四年四月二十六日台中甄
一字第一一二二九九三號函釋公務人員俸給法施行細則第十五條第二項所稱「按年」
核計加級，係指「連續任職達一年」得按年核計加級，對不同之前後兩段以上畸零月
數不得合併計算，予以採計提俸級。不限於至年終滿一年始予加級，於公務人員並
無不利，非不可據以適用。本件再審原告經七十八年特種考試台灣省基層公務人員考
試乙等考試會計審計職系會計審計科考試及格，於八十一年一月二十五日原任台北縣
政府主計室會計審計職系科員，經再審被告審定合格實授，核薦任第六職等本俸一
級三八五俸點，八十一年十一月十七日離職就任台灣土地開發信託投資股份有限公司
（以下簡稱台開公司）會計室初級專員兼科長，復於八十六年六月二十八日離職就任
審計部薦任第六至第七職等會計審計職系審計員。經被告以其具七十八年特種考試台
灣省基層公務人員考試乙等考試會計審計職系會計審計科考試及格，及前經審定合格
實授薦任第六職等本俸一級三八五俸點，並採計其自八十一年十一月至八十五年十月
止任台開公司會計室初級專員，支薪一○三○薪點以上（相當薦任第七職等）計四年
年資，依公務人員俸給法施行細則第十五條第二項規定，提俸級四級，核薦任第
六職等本俸五級四四五俸點在案。嗣再審原告請由審計部送請再審被告依三類人員轉
任辦法第五條第一項規定採計其在台開公司年資核為薦任第七職等，並依其曾任年
資核為本俸四級四六○俸點。經再審被告以八十六年九月九日八六台審二字第一五
二○七一八號函復再審原告非轉任行政機關薦任第八職等至簡任第十二職等職務，不
合依三類人員轉任辦法提為薦任第七職等，而其曾任年資連續者四年，應提四級
，無從准其所請等語，再審原告不服，提起復審、再復審及行政訴訟均遭駁回，原判
決駁回再審原告之訴係以(一)、再審原告任職台北縣政府及台開公司自八十五年十月至
八十六年六月二十八日前後兩段年資，均各不滿一年，依首開說明，本不得合併採計
按年加級。(二)、公務人員俸給法施行細則第二、三項所謂「按年」核計加級，本以滿
一年者為限，始足當之，再審被告上引釋示雖發布在該細則修正前，仍於公務人員有
利，再審被告據以適用，洵無不合。(三)、轉任行政機關人員限制薦任第八職等至簡任
第十二職等者，有其行政機關高等人才需求之考量，無違母法之意旨，亦已如前述，
再審原告指為不合保障公務人員法制云云，並非可採。又觀三類人員轉任辦法，並無
交通事業人員得轉任行政機關第七職等以下人員之規定，再審原告指為得依該辦法互
相轉任，容屬誤會，至於行政機關人員轉任公營事業人員如何規定與執行，與本案判
斷無關等理由為依據，認事用法並無顯有錯誤情事。再審原告再審起訴意旨如事實欄
所載，有關指稱原判決適用法規顯有錯誤部分，係指再審被告援引之八十四年四月二
十六日八四台中甄一字第一二二九九三號函之函釋日期，較八十四年十二月二十六日
修正發布之公務人員俸給法施行細則第十五條第二、三項之日期為早，故二者有所牴
觸云云。然按前揭公務人員俸給法施行細則第十五條修正前後條文觀之，其提年資
之要件均含「得按年核計加級」，未予變更，故再審被告上開就「得按年核計加級」
之意義所為之函釋，於該施行細則修正後繼續適用自屬妥適；且該函釋對於公務人員
顯屬有利，其適法性亦為原判決所肯認，並無牴觸相關法規之虞。再審原告所稱漏未
斟酌之重要證物，係指台灣土地開發信託投資股份有限公司（以下簡稱台開公司）之
八十一年度考核通知書而言。然查台開公司之任職人員，既非依公務人員任用法相關
規定依法送審者，雖按該公司之內政管理規定，得併計任職前之曾經送審年資核發年
終考核通知書，惟如以該公司之內部規定為由，即要求公務人員考績法及俸給法相關
規定亦應比照辦理，尚乏依據；且該通知書原係訴訟程序已經提出之物件，尤非所謂
「漏未斟酌」之重要證物，至為明確。再審原告所稱「為判決基礎之民事或刑事判決
及其他判決或行政處分，依其後之確定判決或行政處分已變更者」，係指八十七年度
判字第八九一號劉建利案判決書，茲以該判決不僅非本案原判決之基礎要件，且二者
之案情及系爭標的殊異，尚難以該判決為由而認本件有行政訴訟法第二十八條第九款
再審理由，綜上所述，再審被告八十六年八月二日八六台審二字第一四九九四三三號
函審定再審原告俸級為薦任第六職等本俸五級四四五俸點，於法並無不合。原判決認
事用法均妥適，並無再審原告所稱原判決有行政訴訟法第二十八條第一款、第九款、
第十款之再審事由，再審原告上開所稱再審理由核與事實不符，尚不足採，本件再審
之訴應認無再審理由予以駁回。
據上論結，本件再審之訴為無理由，爰依行政訴訟法第三十三條、民事訴訟法第五百
零二條第二項，判決如主文。
中    華    民    國     八十八      年     十二     月      三十       日
                    行 政 法 院 第 二 庭
                                審 判 長 評  事      陳  石  獅
                                         評  事      彭  鳳  至
                                         評  事      黃  合  文
                                         評  事      林  茂  權
                                         評  事      王  立  杰
右  正  本  證  明  與  原  本  無  異
                                         法院書記官  蘇  金  全
中    華    民    國     八十九      年      一      月       四        日
